高雄高等行政法院判決
                                        99年度再字第75號
再審原告  　央田企業股份有限公司
           （原名良美大飯店股份有限公司）
代　表　人　戴菁菁
訴訟代理人　林華生　律師
再審被告  　臺南市政府稅務局
代　表　人　施齡　局長
上列當事人間房屋稅事件，再審原告對本院中華民國97年5月22
日97年度訴字第28號判決提起再審之訴，本院判決如下：
　　主  文
再審之訴駁回。
再審訴訟費用由再審原告負擔。
　　事實及理由
一、程序部分：
    按地方制度法第7條第2項規定，縣（市）改制或與他直轄市
    、縣（市）行政區域合併改制為直轄市者，應依地方制度法
    規定。臺南市與臺南縣之行政區域合併後改制為「臺南市」
    ，因原臺南市與臺南縣均非直轄市，係合併改制為直轄市，
    已涉及原地方自治團體性質之變動，應適用地方制度法規定
    處理，而非僅屬行政區劃法草案所規定之行政區域調整。又
    依地方制度法第87條之3第1項規定，縣（市）改制或與其他
    直轄市、縣（市）合併改制為直轄市者，原直轄市、縣（市
    ）或鄉（鎮、市）之機關（構）與學校人員、原有資產、負
    債及其他權利義務，由改制後之直轄市概括承受。準此，本
    件縣市合併後之臺南市政府稅務局（代表人亦由謝世傑變更
    為施齡）具狀聲明承受訴訟，依法核無不合，應予准許。
二、事實概要：
    緣臺南市○區○○街120號、122號、大學路西段87號、85號
    、89號等計195棟房屋，原為再審原告所有，經再審被告核
    課其87年度房屋稅為新臺幣（下同）18,778,003元，上開稅
    額繳款書於民國88年4月20日送達，由遠博資產管理公司於9
    4年5月13日代再審原告繳納。嗣再審原告以其於86年11月25
    日經臺灣臺南地方法院(下稱臺南地院)以84年度整字第3號
    民事裁定准予重整，依公司法第296條第l項規定，其86年7
    月1日至86年11月24日期間之房屋稅本稅及滯納金8,697,857
    元應屬重整債權，而再審被告於86年12月11日申報重整債權
    時，僅申報84、85及86年度之房屋稅本稅及滯納金計56,094
    ,983元，未申報87年度之房屋稅，因此上開86年11月25日重
    整裁定前發生之87年度房屋稅，再審被告既未依重整程序申
    報重整債權，自不得行使權利，乃於96年3月30日向再審被
    告申請退還其已繳納屬於86年7月1日至86年11月24日之房屋
    稅本稅及滯納金8,697,857元，經再審被告以96年4月25日南
    市稅法字第09600157550號函否准其申請，再審原告不服，
    循序提起行政訴訟，並於原審審理中，再審原告更正其已繳
    納86年7月1日至86年11月24日之房屋稅本稅及滯納金為8,99
    8,633元。嗣經本院97年度訴字第28號判決(下稱原審判決)
    駁回，再審原告仍不服，提起上訴，經最高行政法院99年度
    裁字第892號裁定(下稱原確定裁定)駁回再審原告之上訴而
    告確定。再審原告猶不服，對本院原審判決及最高行政法院
    原確定裁定，以有行政訴訟法第273條第1項第1款之再審事
    由向最高行政法院提起再審之訴，經最高行政法院99年度裁
    字第2908號裁定將原審判決部分移送本院審理（另再審原告
    併對最高行政法院原確定裁定聲請再審部分，業經最高行政
    法院99年度裁字第2908號裁定駁回再審之聲請）。
三、再審原告主張略謂：
    本件再審原告係公開發行股票之公司，因財務發生困難，經
    臺南地院以84年度整字第3號民事裁定准予重整，故依公司
    法第296條第1項及稅捐稽徵法第25條第2項之規定及原審判
    決可知，87年度房屋稅，其中關於86年7月1日至同年11月24
    日部分之稅款為重整債權。又依公司法第291條第1項之規定
    ，公告申報債權期間為86年12月8日起至86年12月24日止，
    再審被告雖有於96年12月11日向重整監督人申報債權，但並
    未就系爭已視為重整債權之部分申報，亦為原審判決所認定
    。惟原審判決忽視系爭重整債權係因兩造均誤認屬重整債務
    ，誤依公司法第312條規定優先於重整債權為清償，並因再
    審原告之重整已經法院於96年3月30日裁定重整完成，依公
    司法296條第1項、第297條第1項及第311條第1項第1款規定
    ，已形成稅款之溢繳，惟原審判決復誤認僅稅捐稽徵機關核
    課處分不合法，始有稅捐稽徵法第28條之適用，而為再審原
    告敗訴之裁判。然稅捐稽徵法第28條所謂「納稅義務人對於
    因適用法令錯誤或計算錯誤溢繳之稅款」應包括「納稅義務
    人自行適用法令錯誤或計算錯誤溢繳之稅款」及「納稅義務
    人因稅捐稽徵機關適用法令錯誤，計算錯誤或其他可歸責於
    政府機關之錯誤，致溢繳稅款」之情形在內，故依司法院釋
    字第177號解釋意旨，原審判決有消極不適用法規，顯然有
    適用法規顯有錯誤之行政訴訟法第273條第1項第1款之再審
    事由等情，並聲明求為判決：(1)本院97年5月22日97年度訴
    字第28號判決廢棄；(2)再審被告應就臺南市○○街120號、
    122號、大學路西段87號、85號、89號計195棟房屋，作成退
    還已繳納屬於86年7月1日至86年11月24日之房屋稅本稅及滯
    納金計8,998,633元之行政處分。
四、再審被告則以︰
    「有下列各款情形之一者，得以再審之訴對於確定終局判決
    聲明不服。但當事人已依上訴主張其事由或知其事由而不為
    主張者，不在此限：一、適用法規顯有錯誤。」行政訴訟法
    第273條第1項第1款定有明文。而所稱「適用法規顯有錯誤
     」，係指原判決所適用之法規與該案應適用之現行法規相
    違背，或與解釋判例有所牴觸者而言，至於法律上見解之歧
    異，再審原告對之縱有爭執，要難謂為適用法規錯誤，而據
    為再審之理由，有最高行政法院62年判字第610號判例可資
    參照。本件系爭房屋稅再審原告於重整中如何行使權利，與
    再審被告核定房屋稅之處分及就稅捐核定處分後，所為權利
    之行使或移送強制執行，如何屬不同階段之行為，暨再審原
    告依據稅捐稽徵法第28條規定主張原課稅處分有適用法令錯
    誤之情事而請求退稅，原審判決如何不採，均已詳為論述，
    乃認再審原告於原審之訴為無理由而予駁回，其所適用之法
    規與該案應適用之法規並無違背，並無所謂原判決有不備理
    由之違法情形。再審原告對於業經原審判決詳予論述不採之
    事由再予爭執，核屬法律上見解之歧異，此與上開行政訴訟
    法第273條第1項第1款規定適用法規顯有錯誤之再審事由，
    尚屬有間。依前揭規定及說明，再審原告提起本件再審之訴
    自不合法，應予駁回等語，並聲明求為判決駁回再審原告之
    訴。
五、兩造之爭點為原審判決有無行政訴訟法第273條第1項第1款
    之再審事由？茲分述如下：
（一）按「對於高等行政法院判決提起上訴，而經最高行政法院
      認上訴為不合法以裁定駁回，對於該高等行政法院判決提
      起再審之訴者，無論本於何種法定再審事由，仍應專屬原
      高等行政法院管轄。」最高行政法院95年8月份庭長法官
      聯席會議決議在案。本件再審原告不服本院「原審判決」
      ，上訴至最高行政法院，經最高行政法院「原確定裁定」
      以「上訴不合法」為由駁回再審原告之上訴而告確定。再
      審原告仍不服，主張「原審判決」及「原確定裁定」有行
      政訴訟法第273條第1項第1款之再審事由，依上揭決議，
      就「原審判決」部分，自應屬本院管轄，最高行政法院將
      「原審判決」部分移送由本院管轄，自無不合，先予敘明
      。
（二）次按「再審之訴顯無再審理由者，得不經言詞辯論，以判
      決駁回之。」行政訴訟法第278條第2項定有明文。又「有
      左列各款情形之一者，得以再審之訴對於確定終局判決聲
      明不服。但當事人已依上訴主張其事由或知其事由而不為
      主張者，不在此限：1、適用法規顯有錯誤者。」為行政
      訴訟法第273條第1項第1款所明定。惟該款所謂適用法規
      顯有錯誤，係指原判決所適用之法規與該案應適用之現行
      法規相違背，或與解釋判例有所牴觸者而言。至於法律上
      見解之歧異，再審原告對之縱有爭執，要難謂為適用法規
      顯有錯誤，而據為再審之理由，最高行政法院62年判字第
      610號判例可資參照。再者，當事人雖已主張其再審之訴
      具備行政訴訟法第273條第1項第1款規定之要件，而經法
      院審查結果並無此事由者，則其再審之訴即為顯無理由。
（三）本件再審原告據以指摘本院原審判決有行政訴訟法第273
      條第1項第1款之再審事由，無非係以「本件87年度房屋稅
      ，其中關於86年7月1日至同年11月24日部分之稅款為重整
      債權，且未申報一節，為原審判決所認定。惟原審判決忽
      視系爭重整債權係因兩造均誤認屬重整債務，誤依公司法
      第312條規定優先於重整債權為清償，並因再審原告之重
      整已經法院於96年3月30日裁定重整完成，依公司法第311
      條第1項第1款規定，已形成稅款之溢繳，惟原審判決復誤
      認僅稅捐稽徵機關核課處分不合法，始有稅捐稽徵法第28
      條之適用，故原審判決有消極不適用法規，顯然有適用法
      規顯有錯誤之再審事由云云。」惟查，原審判決業就再審
      原告於重整中如何行使權利，與再審被告核定房屋稅之處
      分及就稅捐核定處分後，所為之權利之行使或移送強制執
      行，如何屬不同階段之行為，暨再審原告依據稅捐稽徵法
      第28條規定主張原課稅處分有適用法令錯誤之情事而請求
      退稅一節，如何不採，均已詳為論述。經核其再審理由，
      無非係其主觀歧異之見解，依上揭說明，自與行政訴訟法
      第273條第1項第1款之規定不符，是再審原告之主張並無
      理由。
六、綜上所述，再審原告之主張既不足取，其依行政訴訟法第27
    3條第1項第1款規定提起本件再審之訴，為顯無理由，爰不
    經言詞辯論，逕以判決駁回之。又本件事證已臻明確，兩造
    其餘攻擊防禦方法，均核與本件判決結果不生影響，爰不一
    一論述，附此敘明。
七、據上論結，本件再審原告之訴為顯無理由，依行政訴訟法第
    278條第2項、第281條、第98條第1項前段，判決如主文。
中　　華　　民　　國　　100　 年　　2　　 月　　9　　 日

            高雄高等行政法院第二庭
                        審判長法官  邱  政  強
                              法官  李  協  明
                              法官  吳  永  宋
以上正本係照原本作成。
如不服本判決，應於判決送達後20日內向本院提出上訴書狀，其
未表明上訴理由者，應於提起上訴後20日內向本院提出上訴理由
書（須按對造人數附繕本）；如於本判決宣示或公告後送達前提
起上訴者，應於判決送達後20日內補提上訴理由書（須附繕本）
。未表明上訴理由者，逕以裁定駁回。
中　　華　　民　　國　　100　 年　　2　　 月　　9　　 日

　　　　　　　　　　　　　　書記官  李  昱